【裁判字號】    97,易,6
【裁判日期】    970116
【裁判案由】    違反毒品危害防制條例
【裁判全文】
臺灣彰化地方法院刑事判決                 97年度易字第6號
公  訴  人  臺灣彰化地方法院檢察署檢察官
被      告  甲○○
                      號
                    （現因另案於臺灣雲林第二監獄執行中）
上列被告因違反毒品危害防制條例案件，經檢察官提起公訴（96
年度毒偵字第5437號），本院依簡式審判程序判決如下：
    主  文
甲○○施用第二級毒品，累犯，處有期徒刑捌月。
  犯罪事實及理由
一、本件犯罪事實除補充及更正如下外，其餘均與檢察官起訴書
    之記載相同，茲引用之（如附件）：
    本案係警方接獲檢舉，懷疑被告於民國96年9 月11日有施用
    第二級毒品甲基安非他命情事，而向本院聲請搜索被告位於
    彰化縣田尾鄉○○村○○路○ 段352 巷17號住所獲准，嗣經
    警持搜索票前往上開處所，搜索未獲，於尚未有其他事證合
    理懷疑被告有本案之施用第二級毒品甲基安非他命犯行（指
    96 年9月18日之施用）前，即主動向司法警察自首有本件施
    用第二級毒品甲基安非他命犯行，並接受審判，嗣經警就其
    尿液送驗後，確呈甲基安非他命陽性反應。
二、本件證據除補充如下外，其餘亦均與檢察官起訴書之記載相
    同，茲引用之（如上附件）。
（一）被告於本院審理時之自白。
（二）本院依職權調閱96年度聲搜字第2338號卷查核。
三、按刑法第62條所謂「發覺」，固非以有偵查犯罪職權之機關
    或人員確知其人犯罪無誤為必要，而於對其發生嫌疑時，即
    得謂為已發覺；但此項對犯人之嫌疑，仍須有確切之根據得
    為合理之可疑者，始足當之，若單純主觀上之懷疑，要不得
    謂已發生嫌疑（最高法院72年度臺上字第641 號判例意旨參
    照）。本件警方係接獲檢舉人指稱被告於96年9 月11日有施
    用第二級毒品甲基安非他命情事，而懷疑被告有施用甲基安
    非他命犯行，故向本院聲請搜索被告前揭住所獲准，有本院
    上開96年度聲搜字第2338號卷附檢舉筆錄及搜索票1 紙足核
    ，雖可認員警對於被告於96年9 月11日及其後4 日內可能有
    施用甲基安非他命之行為，有確切之根據（即檢舉人供述）
    得為合理之可疑（蓋文獻資料中顯示甲基安非他命經投與人
    體後，約70% 於24小時內自尿中排出，約90% 於96小時內自
    尿中排出，故自96年9 月11日起4 日內，被告尿液均有可能
    檢出甲基安非他命陽性反應，員警以被告在此期間因尿液會
    檢出甲基安非他命陽性反應之根據而懷疑被告在此期間有施
    用甲基安非他命犯行，應屬有合理之可疑），卻無法直指員
    警對於上開期間外之本案96年9 月18日施用甲基安非他命犯
    行已有何確切根據得為合理之懷疑；況嗣經警持搜索票前往
    上開處所搜索結果，復未發現與毒品有關、應扣押之物，亦
    有搜索筆錄及無應扣押之物證明書各1 份足稽，更可徵斯時
    員警對於被告另有於96年9 月18日施用甲基安非他命之犯行
    毫無所悉，是故被告於警員訊問時、在有偵查犯罪職權之機
    關或個人發覺其犯罪前，自動向承辦警員自首其施用第二級
    毒品甲基安非他命之犯行，此為被告於審理中供明，並有被
    告於96年9 月18日之警詢筆錄1 份附卷可憑，足認本案確係
    被告在警員未發現有確切之根據得為合理之懷疑前（即本案
    並未查扣得任何毒品或供施用毒品之工具等），即主動供述
    其施用第二級毒品甲基安非他命，自係屬符合自首之要件無
    誤，爰依法予以減輕其刑。
四、量刑理由：
    被告已有多次施用毒品之前科紀錄，有臺灣高等法院被告前
    案紀錄表可證。又因於96年3 月間之第二級毒品甲基安非他
    命行為，為警在96年3 月12日查獲（嗣經檢察官偵查起訴，
    為本股於96年12月26日判處有期徒刑7 月、減為有期徒刑3
    月15日在案，此為本股職務上所知），詎今再為本案犯行，
    顯見被告未知警醒，且戒絕毒品之決心不足，自應給予被告
    相當之刑期以茲矯正其惡行；另審度施用毒品為自戕行為，
    犯罪心態與一般刑事犯罪之本質並不相同，容應以「病人」
    之角度考量，並慮及施用毒品後常伴隨其餘反社會性之行為
    出現，對社會造成危害，及其犯罪動機、方法、手段、暨犯
    後坦承犯行，到庭態度良好等一切情狀，量處如主文所示之
    刑。
五、應適用之法條：
（一）刑事訴訟法第273 條之1 第1 項，第299 條第1 項前段、
      第310 條之2 、第454 條第2 項。
（二）毒品危害防制條例第10條第2項。
（三）刑法第11條前段、第47條第1 項、第62條前段。
六、補充說明
（一）按本判決係依刑事訴訟法第310 條之2 、第454 條第2項
      製作，依法僅需記載當事人欄、主文、犯罪事實、證據名
      稱、應適用之法條及得於10日內上訴之旨，並得以簡略方
      式為之；如認定之犯罪事實、證據及應適用之法條，與檢
      察官聲請簡易判決處刑書或起訴書之記載相同者，得引用
      之。
（二）又上揭所指應記載之「犯罪事實」，揆諸同法第308 條後
      段原關於有罪之判決書應記載「事實」之規定，已修正為
      應記載「犯罪事實」，核其修正之立法理由，即指明「犯
      罪事實」，係指符合犯罪構成要件之具體社會事實。是以
      構成犯罪事實以外之其他適用法律事實，例如刑罰加重（
      含累犯在內)或 減輕事由等，自可無須在「犯罪事實」欄
      中記載（法院辦理刑事訴訟案件應行注意事項第14 4 點
      參照），惟仍應於主文中予以表明，並於應適用之法條欄
      予以引用。
七、如不服本件判決，得自收受送達之日起10日內，向本院提起
    上訴。
本案經檢察官吳曉婷到庭執行職務。
中    華    民    國    97    年    1     月    16    日
                  刑事第四庭    法  官  周淡怡
以上正本證明與原本無異。
如不服本判決，應於判決送達後10日內，向本院提出上訴書狀，
上訴書狀應「敘述具體上訴理由」，並按他造當事人之人數附繕
本。「切勿逕送上級法院」。
中    華    民    國    97    年    1     月    16    日
                                書記官  劉玫金
附錄論罪科刑法條全文
毒品危害防制條例第10條
施用第一級毒品者，處6月以上5年以下有期徒刑。
施用第二級毒品者，處3年以下有期徒刑。


司法院資訊處製作；財團法人民間司法改革基金會備份。
